臺灣嘉義地方法院嘉義簡易庭民事裁定
111年度嘉保險簡字第3號
原      告  羅淑惠  
被      告  新光人壽保險股份有限公司


法定代理人  潘柏錚  

訴訟代理人  林材勇律師
被      告  富邦人壽保險股份有限公司


法定代理人  陳俊伴  

被      告  簡詠潔  
上列當事人間確認保單價值準備金債權存在事件，本院裁定如下
：    
    主  文
本件移送臺灣臺北地方法院。    
    理  由
民事訴訟法第6條規定「對於設有事務所或營業所之人，因關於
  其事務所或營業所之業務涉訟者，得由該事務所或營業所所在
  地之法院管轄」，第20條規定「共同訴訟之被告數人，其住所
  不在一法院管轄區域內者，各該住所地之法院俱有管轄權。但
  依第4條至前條規定有共同管轄法院者，由該法院管轄」，第2
  8條第1項規定「訴訟之全部或一部，法院認為無管轄權者，依
  原告聲請或依職權以裁定移送於其管轄法院」；強制執行法第
  115條第1項規定「就債務人對於第三人之金錢債權為執行時，
  執行法院應發扣押命令禁止債務人收取或為其他處分，並禁止
  第三人向債務人清償」，第119條第1項規定「第三人不承認債
  務人之債權或其他財產權之存在，或於數額有爭議或有其他得
  對抗債務人請求之事由時，應於接受執行法院命令後十日內，
  提出書狀，向執行法院聲明異議」，第120條第1項、第2項規
  定「第三人依前條第1項規定聲明異議者，執行法院應通知債
  權人。債權人對於第三人之聲明異議認為不實時，得於收受前
  項通知後十日內向管轄法院提起訴訟，並應向執行法院為起訴
  之證明及將訴訟告知債務人」。第三人對執行法院之扣押命令
  聲明異議，債權人認為該聲明異議不實，依強制執行法第120
  條第2項規定所提起之訴訟，因依同項後段之規定，須將訴訟
  告知債務人，自得僅以第三人為被告，無須以債務人為共同被
  告，此為強制執行法之特別規定，該條項所謂管轄法院，乃指
  第三人為被告時，依民事訴訟法規定之管轄法院而言。其次，
  民事訴訟法第20條前段規定之要件，為被告數人，且住所不在
  一法院管轄區域內，又無同法第4條至第19規定有共同管轄法
  院者，始該當之。
原告主張被告簡詠潔（下稱甲）為其債務人，分別與被告新光
  人壽保險股份有限公司（下稱乙）、富邦人壽保險股份有限公
  司（下稱丙）訂立人身保險契約，被告甲對於被告乙、丙有保
  單價值準備金債權存在，原告乃依強制執行法第115條第1項規
  定，聲請本院民事執行處囑託臺灣臺北地方法院民事執行處發
  扣押命令，禁止被告甲收取或為其他處分，因被告乙、丙均依
  同法第119條第1項規定聲明異議，爰依同法第120條第2項規定
  提起本件，聲明確認被告甲對被告乙、丙之保單價值準備金債
  權存在等語。經查：被告甲之住所地在嘉義縣，被告乙登記之
  公司所在地在臺北市中正區，被告丙登記之公司所在地在臺北
  市松山區，被告乙、丙所營事業均為人身保險業，有戶籍資料
  、公司基本資料可稽。依原告主張之前揭原因事實，被告乙、
  丙係因其等分別與被告甲間人身保險契約之保單價值準備金債
  權是否存在涉訟，依民事訴訟法第6條、第20條但書規定及上
  開說明，本件非依被告甲住所地認定管轄權何在，而應由被告
  乙、丙事務所或營業所所在地之法院即臺灣臺北地方法院管轄
  ，是本院無管轄權。原告向無管轄權之本院起訴，尚有未合，
  爰依同法第28條第1項規定，依職權裁定如主文。
中　　華　　民　　國　　111 　年　  11　　月　　17　　日
               臺灣嘉義地方法院嘉義簡易庭
                         法　官  廖政勝
以上正本係照原本作成。　　　　　　　　　　　　　　　　　
如對本裁定抗告，應於送達後10日內提出抗告狀，並繳納抗告費
新臺幣1,000元。
中　　華　　民　　國　　111 　年　　11　　月　　17　　日
                         書記官  林金福